---
title: "Entrega 1"
format: html
editor: source
author: 
  - Maria del Mar Deyà Torrens
  - Toni Fuentes Bauzá
  - Frank William Hammond Espinosa
toc: TRUE
lang: es
warning: FALSE
---

Instalamos los paquetes que vamos a necesitar:

```{r, eval=FALSE}
install.packages("palmerpenguins")
```

## Exploración inicial y descripción de variables.

En primer lugar, visualizaremos el conjunto de datos.

```{r}
library(palmerpenguins)
str(penguins)
```
Vemos que hay 344 observaciones de 8 variables:

- Especie, cualitativa nominal politómica.
- Isla, cualitativa nominal politómica.
- Longitud del pico (en milímetros), cuantitativa continua (discretizada a $10^{-4}$ metros).
- Profundidad del pico (en milímetros), cuantitativa continua (discretizada a $10^{-4}$ metros).
- Longitud de la aleta (en milímetros), cuantitativa continua (discretizada a los milímetros).
- Peso (en gramos), cuantitativa continua (discretizada a los múltiplos de $5$ gramos).
- Sexo, cualitativa nominal dicotómica.
- Año, 

La unidad muestral de la tabla es un pingüino. Para comprobar que las variables están discretizadas a las unidades que afirmamos, sencillamente hemos observado a qué unidad están redondeadas, y para la variable de peso, hemos utilizado la siguiente instrucción:

```{r}
pesos=na.omit(penguins$body_mass_g)
sum(pesos%%5)
```
Deducimos que no hay ningún dato que no sea múltiplo de 5 (si hubiese alguno, la suma sería $>0$).


